最高法院刑事判決　　　　　　九十六年度台上字第一六五九號
上　訴　人　甲○○
上列上訴人因擄人勒贖案件，不服台灣高等法院台南分院中華民
國九十六年一月三十日第二審更審判決（九十五年度上更(一)字第
五三二號，起訴案號：台灣雲林地方法院檢察署九十五年度偵字
第一一八五號），提起上訴，本院判決如下：
    主  文
上訴駁回。
    理  由
按刑事訴訟法第三百七十七條規定，上訴於第三審法院，非以判
決違背法令為理由，不得為之。是提起第三審上訴，應以原判決
違背法令為理由，係屬法定要件。如果上訴理由狀並未依據卷內
訴訟資料，具體指摘原判決不適用何種法則或如何適用不當，或
所指摘原判決違法情事，顯與法律規定得為第三審上訴理由之違
法情形，不相適合時，均應認其上訴為違背法律上之程式，予以
駁回。本件上訴人甲○○上訴意旨略稱：被害人沈姓少年（年籍
、姓名詳卷）於警訊時指稱：伊遭擄押上汽車，上訴人等人用膠
帶綑綁其雙手及矇住雙眼，搜括其身上現款新台幣（下同）三千
一百元等語，該部分強盜犯行之指訴，屬審判外陳述，不得作為
證據。被害人於檢察官偵查中亦僅證稱：其身上三千一百元遭上
訴人拿走等語，並未證述該錢款遭上訴人及共犯賴善韋等人強行
取走。又共犯賴善韋、陳傳宗及上訴人本人於偵查中或於第一審
亦均供稱：被害人身上之三千一百元，是其自己拿出來借給伊等
使用等語，原審未再傳喚被害人到庭詳予調查，遽認上訴人有強
盜被害人身上三千一百元之犯行，有應於審判期日調查之證據未
予調查及理由不備之違誤。(二)本件擄人勒贖行為，於民國九十五
年二月二十七日中午十二時四十分，共犯陳傳宗前往高速公路南
下二六四．二公里路段下方涵洞等候拿取贖款未獲後，上訴人於
同日傍晚與共犯賴善韋會合離開後，即因己意中止擄人勒贖行為
，嗣後賴善韋接續向被害人家屬要求交付贖款之行為，係賴善韋
獨自之行為，上訴人並無參與，且不知情，此業據賴善韋於原審
供承在卷，原審未依刑法第二十七條中止犯得減免其刑之規定，
減輕或免除上訴人刑罰，且未明不為該項審酌之理由，原判決
亦有理由不備之違法等語。
惟查原判決認定上訴人有原判決事實欄所載之犯行，因而撤銷第
一審關於上訴人部分之不當科刑判決，改判論處上訴人共同成年
人對少年強盜而擄人勒贖，累犯之罪刑，已詳予明所依憑之證
據及認定之理由。復就上訴人供承有原判決事實所載之擄人勒贖
犯行，而否認有於擄人勒贖過程中，強盜被害人沈姓少年身上錢
款三千一百元之事實，辯稱：是被害人自願拿出三千一百元供伊
與共犯賴善韋等人購買汽油等物品等語，認從被害人於警訊及檢
察官偵查中指證稱；伊遭上訴人等人擄押上車後，遭以膠帶綑綁
雙手及矇住雙眼，並被搜括取走身上三千一百元等語（原判決並
已明被害人上揭審判外陳述，符合刑事訴訟法第一百五十九條
之五第一項規定，得採為證據之理由），參酌上訴人於警訊時供
認：伊依共犯賴威聲（即賴善韋原名）指示，取走被害人身上三
千一百元時，被害人已遭渠等綑綁雙手限制行動等語，足證上訴
人係與共犯賴善韋等人，於被害人已遭渠等強擄上車，綑綁其雙
手，完全喪失自由意志及不能抗拒之情況下，強盜其身上三千一
百元無訛；上訴人及共犯賴善韋、陳傳宗於法院審理中或偵查中
所為伊等無強盜被害人上揭錢款，該錢款係被害人自己願意拿出
供伊等購買汽油等語，均與事實不符，委無足採；又認被害人於
警訊及檢察官偵查中已就上揭事實證述明確，且因其遭上訴人等
人擄人勒贖後，心靈遭受嚴重創傷，遲遲無法平復，歷經心理輔
導後，稍有緩和，現已移居加拿大居住、求學，無法到庭作證，
已經其父親陳報明確，故不再予傳喚，亦於理由欄內詳予說明、
指駁。核原判決上揭論斷，尚無不合，難於遽指有查證未盡或理
由不備之違誤。又按原審於審判期日，就原判決事實所載之共犯
陳傳宗於九十五年二月二十七日中午十二時四十分，在高速公路
南下二六四．二公里下方涵洞處等候拿取贖款未獲後，上訴人即
以行動電話與賴善韋聯繫，於同日傍晚會合，二人洽商後續取贖
事宜，嗣再推由賴善韋多次與被害人父母聯絡付贖事宜，待同日
下午九時五分許經賴善韋取得贖款一千五百萬元後，再釋放被害
人一節，曾經由審判長訊問賴善韋及上訴人，經賴善韋當庭供認
事實無訛，上訴人本人亦未否認其事實，僅稱：「第一次要贖款
的時候，我有叫賴善韋放人，賴善韋並且有答應我要放人」等語
，有該審判筆錄可稽。原審依憑上揭卷內證據資料，以上訴人並
無中止犯罪之事實，因而未依中止犯得減免其刑之規定減免其刑
，自亦難遽指有理由不備之違誤。其餘上訴意旨，徒憑己見，就
原審採證認事職權之適法行使，及原判決已論斷說明之事項，重
複為事實之爭辯，任指原判決有上訴意旨指摘之違誤，核與法律
所規定得為第三審上訴理由之違法情形不相適合。其上訴違背法
律上之程式，應予駁回。
據上論結，應依刑事訴訟法第三百九十五條前段，判決如主文。
中　　華　　民　　國　九十六　年　　三　　月　二十九　日
                      最高法院刑事第八庭
                          審判長法官  陳　正　庸
                                法官  賴　忠　星
                                法官  林　開　任
                                法官  林　立　華
                                法官  趙　文　淵
      本件正本證明與原本無異
                                      書  記  官
中　　華　　民　　國　九十六　年　　四　　月　 十一　 日
                                                      v
